【裁判字號】    90,自,245
【裁判日期】    900927
【裁判案由】    詐欺等
【裁判全文】
臺灣臺北地方法院刑事判決              九十年度自字第二四五號
    自  訴  人  台灣歐利克股份有限公司
    代  表  人  甲○○○
    代  理  人  林鴻鵬律師
    被      告  丙○○
右列被告因詐欺等案件，經自訴人提起自訴，本院判決如左：
    主      文
丙○○共同意圖為自己不法之所有，以詐術使人將物交付，處有期徒刑拾月。
    事      實
一、丙○○為長映自動控制開發有限公司（下稱長映公司）負責人，明知長映公司於
    民國八十九年十二月間，早已經營不善，與丙○○均無償債能力，竟夥同亦無財
    力之乙○○（未到案，到案後另結），共同基於意圖騙車轉賣之不法犯意聯絡，
    而於八十九年十二月二十九日一同至台北市○○○路○段一六三號十一樓經營汽
    車買賣之台灣歐利克股份有限公司（下稱歐利克公司）佯稱長映公司與台灣松下
    、大同電機等知名公司均有合約業務，為擴大業務，將與大型客戶洽商生意，擬
    向歐利克公司購買賓士牌二０００年份Ｅ二００Ｋ進口轎車，作為接送高級客戶
    及長途駕駛所用，且其公司之資金需作營運週轉之用，故就總車價中，僅能先付
    少許頭期款，其餘未付之新台幣（下同）一百二十萬元，希能讓其以二年期按月
    分期攤還，乙○○並願為連帶保證人，以取信歐利克公司。歐利克公司不知有詐
    ，因之陷於錯誤，而以分期付價並保留所有權之附條件買賣方式，出售並交付（
    非以移轉所有權之意思交付，不發生所有權移轉之法效）前揭年份、型號、車牌
    號碼６Ｍ６０８１號、車身號碼ＷＤＢ0000000Ｂ１６２９９９號之賓士
    牌轎車一輛。丙○○等人詐欺得手後，旋即於九十年一月三日將該車開至高雄市
    ○○○路六二二號向玉山當舖負責人許進祥典當得款四十萬元，並以該車須供長
    映公司營業之用，而書立「汽車借出駛用保管單」之方式，向許進祥借用該車，
    許進祥不疑有他而借與丙○○。丙○○借得該車後，當日立即依報紙廣告，用電
    話向設於高雄市○○○路二九二號實際由丁○○經營之正統當舖（登記負責人為
    林瑞芳）表示要以該車質當六十五萬元。丁○○依丙○○之指示至高雄市某公司
    （詳確地點不明）簽約，丙○○因而以該車再次當得六十五萬元。丙○○嗣未依
    約付息，並未依約協同歐利克公司辦理動產擔保交易登記，並逃逸無，丁○○
    始依典當契約將該車過戶至其名下。
二、案經歐利克公司提起自訴。
    理      由
一、訊據被告坦承向自訴人購車及以該車向玉山當舖典當之事實，惟否認有詐欺犯意
    及向正統當舖典當之事實，辯稱：伊公司因經營不善，就依報紙廣告與載德賢及
    黃進鴻他們連絡，載德賢說可以幫長映公司整頓得很好，可以利用賣統一發票的
    稅款可以先好好的經營，並說公司需要門面，所以需要買車，他們找來乙○○當
    連帶保證人，伊將長映公司大小章交給載德賢去營運，公司支票也交給他們去做
    票貼，他們說會繳車款，但公司負責人名義未變更，載德賢他們說伊還是可以當
    公司股東，伊有催他們去辦理公司負責人變更登記，但他們遲遲未辦，後來又找
    伊去把車子當掉，並且還當了二次，現在車子不知在何時被賣掉云云（以上見本
    院九十年五月一日筆錄），惟未能舉證以實其說，而被告明知該車剛購五天，且
    尚未取得所有權，即持以向當舖連當二次，當時長映公司營運狀況不佳，無力清
    償車款等情，非但為被告所自白，且有本件附條件買賣契約書、動產擔保交易附
    條件買賣設定登記申請書（來不及辦理登記）、屏東監理站動產擔保交易登記退
    件原因說明單、台灣中小企業銀行屏東分行第二六四八－九號長映公司帳號、八
    十九年四月十一日起至九十年三月十六日止之往來明細、華僑銀行鳳山分行長映
    公司支票帳戶自八十八年起往來明細、玉山當舖函、汽車借出駛用保營單、玉山
    當舖當票、丙○○出具之委託切結書等影本在卷可稽，被告向自訴人購車時，長
    映公司及被告均已無資力，甚為明確，其竟向自訴人購車，其有向自訴人詐取該
    車之犯行，事證已明，被告所辯無非卸責之詞，不足採信。
二、核被告所為，係犯刑法第三百三十九條第一項之詐欺取財罪，其與未到案之乙○○有犯意之聯絡及行為分擔，均為共同正犯。至被告所供載德賢、黃進鴻等人，
    被告未能提出證據方法以供本院調查，且依卷內事證，尚不足以認定其等亦為共
    犯，爰未予審究。爰審酌被告詐欺所得價值高達一百二十萬元，事後未清償分文
    ，犯罪情節非輕，量刑不宜從寬等情，並參酌被告其餘犯罪之動機、目的、手段
    、品行、智識程度、所生危害及犯罪後之態度等一切情狀，量處如主文所示之刑
    ，以資懲儆。至被告騙得該車後，持之典當二次，為其處分贓物之行為，不另論
    諭，併此敘明。
據上論斷，應依刑事訴訟法第三百四十三條、第二百九十九條第一項、刑法第二十八
條、第三百三十九條第一項、罰金罰鍰提高標準條例第一條前段判決如主文。
中      華      民      國       九十       年     九     月   二十七   日
                                      臺灣臺北地方法院刑事第五庭
              法  官  劉  亭  柏
右正本證明與原本無異。
如不服本判決，應於判決送達後十日內，向本院提出上訴狀。
                                          書記官  羅  欣  宜
中      華      民      國       九十       年     十     月     二     日
附錄本案論罪科刑法條全文
刑法第三百三十九條
一意圖為自己或第三人不法之所有，以詐術使人將本人或第三人之物交付者，處五年
  以下有期徒刑、拘役或科或併科一千元以下罰金。
二以前項方法得財產上不法之利益或使第三人得之者亦同。
三前二項之未遂犯罰之。


司法院資訊處製作；財團法人民間司法改革基金會備份。
